【裁判字號】    97,台上,2209
【裁判日期】    971023
【裁判案由】    請求損害賠償
【裁判全文】
最高法院民事判決            九十七年度台上字第二二○九號
上   訴   人  戊○○
              立益工業股份有限公司
                      之2號
上  列一  人
法 定代理 人  亥  ○
上   訴   人  侯氏企業有限公司
法 定代理 人  申○○
共        同
訴 訟代理 人  曾慶崇律師
上   訴   人  甲騰企業有限公司
                      1之20號
兼法定代理人  己○○
共        同
訴 訟代理 人  曾慶崇律師
              徐曉萍律師
上   訴   人  卓安砂石開發股份有限公司
                      號
              勇盟砂石股份有限公司
兼 上列二 人
法 定代理 人  庚○○
                      25號
上  列一  人
訴 訟代理 人  徐曉萍律師
上列三人共同
訴 訟代理 人  陳光龍律師
上   訴   人  丁○○
訴 訟代理 人  江錫麒律師
上   訴   人  幸盟企業有限公司
法 定代理 人  酉○○
                      25號
訴 訟代理 人  徐曉萍律師
              陳光龍律師
上   訴   人  漢臨企業有限公司
法 定代理 人  戌○○
                      號
上   訴   人  甲○○
              乙○○
                      號
              亞洲砂石股份有限公司
兼 上列一 人
法 定代理 人  辛○○
上列五人共同
訴 訟代理 人  徐曉萍律師
上   訴   人  丙○○
                      之1號
訴 訟代理 人  林松虎律師
上   訴   人  壬○○
              癸○○
              子○○
              丑○○
              寅○○
              卯○○
              辰○○
              巳  ○
              午○○
被  上訴  人  經濟部水利署第三河川局
法 定代理 人  未○○
訴 訟代理 人  朱坤棋律師
上列當事人間請求損害賠償事件，上訴人對於中華民國九十六年
七月十日台灣高等法院台中分院判決（九十五年度重訴字第二八
號），提起上訴，本院判決如下：
    主  文
原判決關於(一)主文第一項第一款、第二項第一款、第三項第一款
依序命各該款上訴人連帶給付被上訴人新台幣三千四百零八萬四
千五百零七元本息、九千六百三十九萬三千一百十元本息、一億
六千二百九十六萬九千九百六十元本息；(二)主文第一項第二款命
上訴人立益工業股份有限公司與上訴人戊○○間、上訴人侯氏企
業有限公司與上訴人己○○間、上訴人勇盟砂石有限公司與上訴
人庚○○間，各連帶給付被上訴人新台幣三千四百零八萬四千五
百零七元本息；(三)主文第二項第二款命上訴人卓安砂石開發股份
有限公司、幸盟企業有限公司分別與上訴人庚○○間連帶給付被
上訴人新台幣九千六百三十九萬三千一百十元本息；(四)主文第三
項第二款命上訴人亞洲砂石股份有限公司、漢臨企業有限公司分
別與上訴人辛○○間、上訴人幸盟企業有限公司與上訴人庚○○
間、上訴人甲騰企業有限公司與上訴人己○○間，各連帶給付被
上訴人新台幣一億六千二百九十六萬九千九百六十元本息部分廢
棄，發回台灣高等法院台中分院。
    理  由
按債權人以各連帶債務人為共同被告提起給付之訴，被告一人提
出非基於其個人關係之抗辯有理由者，對於被告各人即屬必須合
一確定，自應適用民事訴訟法第五十六條第一款之規定。本件上
訴人戊○○、庚○○、己○○、丁○○、甲○○、乙○○、辛○
○等對於原判決主文第一項第一款、第二項第一款、第三項第一
款部分提起上訴，提出非基於其個人關係之抗辯為有理由，其上
訴之效力及於共同被告丙○○、壬○○、癸○○、子○○、丑○
○、寅○○、卯○○、辰○○、巳○、午○○，爰併列之為上訴
人，核先敘明。
次查被上訴人主張：伊為大安溪之管理機關，於民國八十九年間
辦理大安溪砂石採取整體管理改善計畫工程，依規定由政府輔導
整合該溪流計畫範圍內之砂石業者成立聯合開發管理公司（下稱
聯管公司），負責執行計畫範圍內之河道整理及砂石採取。其中
白布帆橋至蘭勢橋段劃為第四聯管區段，其範圍位處台中縣境
內之聯管公司係由上訴人癸○○、卯○○、己○○、丙○○、庚
○○、子○○、戊○○、寅○○、丁○○等以生峰業股份有限公
司（下稱生峰公司）、耀泰砂石有限公司（下稱耀泰公司）、侯
氏企業有限公司（下稱侯氏公司）、鉅輝砂石廠股份有限公司（
下稱鉅輝公司）、勇盟企業有限公司（下稱勇盟公司）、石豐實
業有限公司（下稱石豐公司）、立益工業股份有限公司（下稱立
益公司）、拓泰砂石股份有限公司（下稱拓泰公司）、嘉糖實業
有限公司（下稱嘉糖公司）之名義，於八十六年十二月二十四日
籌組頂大安砂石開發股份有限公司（下稱頂大安公司），由壬○
○擔任負責人，並共同僱用知情之丑○○擔任工務經理；位處
苗栗縣境內之聯管公司，係由上訴人癸○○、卯○○、丙○○、
庚○○、子○○、寅○○、丁○○等人，以生峰公司、耀泰公司
、鉅輝公司、幸盟企業有限公司（下稱幸盟公司）、石豐公司、
天源砂石有限公司（下稱天源公司）、嘉糖公司之名義，於八十
七年二月十三日籌組卓安砂石開發股份有限公司（下稱卓安公司
），由庚○○為負責人，並共同僱用知情之上訴人午○○擔任工
務經理，管理範圍為大安溪蘭勢橋至白布帆橋長約九點三公里（
即斷面四十一號樁至斷面五十五號樁之間），疏浚範圍則為斷面
編號四十五號樁至五十五號樁之間，長約七公里；蘭勢橋至舊
山線鐵路橋段為第三聯管區段，聯管公司係由上訴人辛○○、辰
○○、庚○○、己○○等人以漢臨企業有限公司（下稱漢臨公司
）、龍門砂石企業股份有限公司（下稱龍門公司）及頂級石材企
業股份有限公司（下稱頂級公司）、幸盟公司、甲騰企業有限公
司（下稱甲騰公司）之名義，於八十年（？）六月五日籌組亞洲
砂石股份有限公司（下稱亞洲公司），由辛○○為負責人，並共
同聘用知情之上訴人巳○擔任工務經理，上訴人甲○○亦知情，
而基於共同之意思聯絡，在土石採取現場協助開採作業，管理範
圍為大安溪舊山線鐵路橋至蘭勢橋長約九點六公里（即斷面二十
五號樁至斷面四十一號樁之間），核准疏浚範圍則為斷面編號三
十六號樁至四十號樁之間，長約二點六公里。上開聯管公司先與
經濟部水利署訂立大安溪砂石採取整體管理改善計畫執行委託契
約書，再提出該區段之砂石採取整體管理改善實施計劃書，送伊
審核後報經濟部水利署核定實施。聯管公司須依水利署核定之實
施計劃書擬訂各期土石採取申請書及設施構造物使用河川公地申
請書，經伊核發土石採取使用河川公地許可書及河川公地設施構
造物使用許可書後，據以向伊提出申請土石採取開工，伊辦理會
勘並核發河川通行許可證後，始可按伊核准之數量、範圍在疏浚
區範圍內採取土石。詎上訴人等為謀暴利，除以疏浚之名合法採
取少部分土石外，竟連續以越界及往下超深超挖之方式非法盜採
大量砂石。頂大安公司、卓安公司、亞洲公司超採砂石數量分別
為二百一十萬零三百八十一立方公尺、一百三十四萬二千四百六
十五立方公司、一百九十六萬七千三百六十立方公尺，嚴重侵害
伊之權益。上開超挖數量，經按每立方公尺新台幣（下同）一百
二十元之標準計算，扣除各公司於檢察官偵查中，為解除扣押河
川區域外扣案砂石堆所繳納之擔保金、伊就各公司扣案砂石標售
後得款金額、各公司因申請許可採取砂石所繳納之履約保證金及
申請許可採取砂石所繳納之違約金暨癸○○、戊○○等人已賠償
伊之金額後，依序為三千四百零八萬四千五百七十元、九千六百
三十九萬三千一百一十元、一億六千二百九十六萬九千九百六十
元，乃伊所受之損害。依侵權行為法律關係，上開各砂石聯管公
司與自然人間及各砂石聯管公司之法人與代表人間，對伊應負連
帶賠償責任；聯管公司之各法人間應負不真正連帶賠償責任等情
。求為命(一)原判決主文第一項第一款、第二項第一款、第三項第
一款所載各該款上訴人依序連帶給付三千四百零八萬四千五百零
七元本息、九千六百三十九萬三千一百十元本息、一億六千二百
九十六萬九千九百六十元本息；(二)立益公司與戊○○間、侯氏公
司與己○○間、勇盟公司與庚○○間，各連帶給付三千四百零八
萬四千五百零七元本息；(三)卓安公司、幸盟公司分別與庚○○間
連帶給付九千六百三十九萬三千一百十元本息；(四)亞洲公司、漢
臨公司分別與辛○○間、幸盟公司與庚○○間、甲騰公司與己○
○間，各連帶給付一億六千二百九十六萬九千九百六十元本息，
並均加計法定遲延利息之判決。
上訴人則以：國有財產中公用財產之處分涉訟者，僅國有財產局
對為訴訟標的客體之國有財產有處分之權能，被上訴人僅係大安
溪之管理機關，大安溪之權利義務應歸公法人即中華民國所有，
被上訴人非所有權人，亦非犯罪之直接被害人，無實體法上之權
利義務，當事人不適格，不能提起本件附帶民事訴訟。又聯管公
司有權於被上訴人核准之河床計畫高程範圍內採取砂石，實際採
取數量超過核准數量係依約疏濬河床所致，並未構成侵權行為。
且依九十年十二月二十七日、九十一年二月二十七日、九十一年
四月二十六日、九十一年五月二十七日大安溪砂石採取整體改善
計畫（蘭勢橋至白布帆橋段）採取檢測紀錄所示，被上訴人派員
會同頂大安公司人員，分別就該公司砂石採區內檢測二十二、三
十六、三十五、四十三個檢測點，地點遍布頂大安公司採區，檢
測結果均未發現有超過契約許可計畫高程之超深挖取情形。丙○
○並未在頂大安公司、卓安公司擔任任何職務，未參與該兩家公
司之經營，其僅係依該聯管公司通知鉅輝公司可分配之砂石而購
買，並無盜採砂石之侵權行為；丁○○非刑事案件之被告，該刑
事判決對嘉糖公司、丁○○均不生拘束力；巳○僅係亞洲公司所
聘用之工務經理，無由令其負侵權行為責任；辛○○並非漢臨公
司之法定代理人，刑事判決中亦未述及該公司有共同盜採砂石之
行為，無盜採砂石之侵權行為，自無須負共同侵權行為之責；己
○○於竊取砂石期間並非侯氏公司及甲騰公司之董事或其他有代
表權之人，被上訴人主張己○○為該二公司之負責人，應負舉證
之責。退而言之，縱認伊等有盜採砂石行為，被上訴人之請求權
亦已罹於時效而消滅。至砂石價格部分，應以每立方公尺四十元
計算為適當等語，資為抗辯。
原審為上訴人敗訴之判決，無非以：查被上訴人機關依經濟部水
利署各河川局相關設置規則規定，有單獨之組織法規、獨立之編
制及預算，並設有代表人，就其業務範圍內之私法事務涉訟時，
在民事訴訟上有當事人能力。又其為河川管理機關，因上訴人竊
取砂石之侵權行為，本於管理人之地位，代國家主張所有權人之
權利，訴請上訴人負損害賠償之責，並無涉及國有財產之處分權
問題，訴訟結果，亦無使國家喪失財產之危險，且訴請上訴人返
還侵權行為所受之損失，係被上訴人管理國有財產應有之權能，
當事人之適格並無欠缺。國有財產所有權雖屬於國家，惟既在管
理機關之管理範圍內，為管理機關之占有人自得提起附帶民事訴
訟。次依被上訴人提出之砂石採取整體管理改善實施計劃書、大
安溪砂石採取整體管理改善計畫執行委託契約書、土石採取申請
書及設施構造物使用河川公地申請書等件，足證被上訴人與三大
聯管公司間有委託疏浚採取砂石之契約存在，且各聯管公司本應
依渠等就已簽訂之各砂石採取管理計畫，執行經核准之土石採取
數量開採，不得超出系爭契約規定之採石量。就兩造不爭執之各
聯管公司申請核准採取時期、開工日期、可採取砂石數量、實際
採取砂石總數量及超採之砂石數量等資料，總計上開三大砂石聯
管公司假藉以聯管疏浚之名，竊盜所得利益高達三億三千五百四
十三萬二千七百七十二元，嚴重侵害被上訴人對國土之管理權責
，且上訴人個人（指自然人部分）盜採砂石之犯行，經原法院刑
事庭以九十三年度上訴字第二一四號判決有罪確定在案，堪認癸
○○等個人利用頂大安公司、卓安公司、亞洲公司核准疏浚之名
，連續以越界及往下超深超挖之方式，非法盜採砂石屬實。渠等
超出各聯管公司上開獲核准之數量所採之系爭砂石，係屬盜採，
自屬侵權行為，依法應負損害賠償責任。再查關於頂大安公司部
分，係由癸○○、卯○○、己○○、丙○○、庚○○、子○○、
戊○○、寅○○、丁○○等人（下稱癸○○等人），依序以生峰
公司、耀泰公司、侯氏公司、鉅輝公司、勇盟公司、石豐公司、
立益公司、拓泰公司、嘉糖公司之名義所籌組，其中己○○為侯
氏公司負責人、丙○○為鉅輝公司負責人、庚○○為勇盟公司負
責人、戊○○係立益公司負責人、丁○○係嘉糖公司負責人，癸
○○等人均為各該公司之有代表權之人，則渠等因執行職務所加
於他人之損害，各上訴人公司依法應與該有代表權之行為人連帶
負賠償之責任。關於卓安公司部分、丁○○、庚○○、癸○○、
寅○○、子○○、卯○○、丙○○等人（下稱丁○○等人），依
序以嘉糖公司、幸盟公司、生峰公司、天源公司、石豐公司、耀
泰公司及鉅輝公司名義，籌組卓安公司，為各公司之實際負責人
，庚○○又為卓安公司負責人，丁○○等人均為各該公司之有代
表權之人，渠等因執行職務所加於他人之損害，各上訴人公司依
法應與該有代表權之行為人連帶負賠償之責任。關於亞洲公司部
分，辛○○係漢臨公司負責人、辰○○係龍門公司、頂級公司負
責人，與由庚○○為實際負責人之幸盟公司及己○○負責之甲騰
公司籌組亞洲公司，由辛○○擔任亞洲公司負責人，上開上訴人
個人均為各該公司之有代表權之人，渠等因執行職務所加於他人
之損害，各上訴人公司依法應與該有代表權之行為人連帶負賠償
之責任。又丑○○、午○○、巳○分別受僱於頂大安公司、卓安
公司、亞洲公司擔任工務經理，在採區現場負責土石採取工作之
調度，既係受僱人，又與上開上訴人個人共同侵害被上訴人權利
，亦為共同行為人，自應分別與癸○○等人、丁○○等人、辛○
○等人共同負連帶賠償責任。另辛○○之子甲○○亦受僱亞洲公
司在現場協助開採作業；乙○○則受僱為亞洲公司、漢臨公司總
務兼會計人員，除負責現場總務、收付款之會計等行政工作外，
並提供自己帳戶做為亞洲公司收款、付款之用，渠等既為受僱人
，又與上開上訴人個人共同侵害原告權利，均為共同行為人，自
應與辛○○等人共同負連帶損害賠償責任。查丙○○為鉅輝公司
實際負責人，其以鉅輝公司之名義，籌組頂大安及卓安公司，據
證人李金龍於刑事案件審理時之證言，足認丙○○對頂大安公司
及卓安公司經核准開採土石之數量，於開採前已知之甚詳，且知
悉該聯管公司大量盜採土石之行為，亦有共同參與該聯管公司盜
採土石之行為。而丁○○為嘉糖公司之負責人，其以嘉糖公司名
義與其他上訴人共同籌組卓安公司，且曾擔任卓安公司負責人，
丁○○所犯之盜採砂石犯行，雖由檢察官另行移送台灣苗栗地方
法院併案審理，非上開刑事判決之被告，惟已認定其亦為系爭盜
採砂石之共犯。附帶民事訴訟之對象，依刑事訴訟法第四百八十
七條第一項之規定，並不以刑事犯罪之被告為限，依民法負賠償
責任之人，亦包括在內。被上訴人主張丁○○為本件盜採砂石之
共同侵權行為之人，依民法規定應負賠償責任，洵屬有據。辛○
○除係漢臨公司負責人外，尚擔任亞洲公司之負責人，由其統籌
聘用人員負責採取砂石，應負共同侵權行為之責，尤不待言。己
○○為侯氏公司、甲騰公司之實際負責人，業經刑事判決認定在
案，又由該二公司之登記事項卡觀之，其於九十一年間雖為公司
之股東，於九十五年間則為董事，並為公司之代表人，足見己○
○為該公司之實際負責人。既為該公司之有代表權之人，則其執
行職務所加於他人之損害，該公司自應與之連帶負賠償責任。頂
大安公司、卓安公司、亞洲公司均於核准疏浚期間內，先將得合
法採取之土石先行採取完畢，嗣再連續以越界及往下超深超挖之
方式，非法盜採大量砂石，均分別至其等核准期限之九十一年六
月三十日、九十一年五月三十一日及九十一年五月底，始告終止
，且上訴人上開侵權行為係連續發生，被上訴人之請求權時效應
自該侵害行為終止時開始起算。依此，被上訴人於九十三年（原
判決第三十四頁誤載為九十一年）四月二十九日提起本件訴訟，
並未逾二年之時效期間。又訴外人陳俊宗當時雖為被上訴人之法
定代理人，然其對於主管之事務，明知違背法令，為圖其私人不
法利益，竟包庇上訴人為上開盜採砂石之違法行為之事實，業經
上開刑事判決判處有罪在案。斯時陳俊宗對外固代表被上訴人，
然此應僅止於其依法執行職務時，始有代表被上訴人之權限，而
所謂執行職務必須為法人目的事業之職務內之行為，苟係職務外
之非法行為，則係其個人行為，即與法人無關。兩造於協議簡化
爭點程序中，除丑○○、寅○○、耀泰公司、卯○○、拓泰公司
、天源公司外，其餘到庭之上訴人對系爭超採砂石之時價，已與
被上訴人達成協議，同意由法院向苗栗縣政府函查，依超採時之
九十一年六月間工程發包砂石原料（尚未加工）價格，作為本件
損害賠償之計算標準，按民事訴訟法第二百七十條之一第三項之
規定，兩造已達成爭點之協議者，如無該條但書所規定之情事，
即具備訴訟上契約之法效，應受拘束，依法不得再為爭執。依兩
造於系爭大安溪砂石採取整體管理改善計畫執行委託契約書第五
條約定、土石採取使用河川公地許可書第五項規定，可知上訴人
所繳交每立方公尺四十元之使用費，僅係上訴人採取砂石之規費
性質，並非系爭砂石之單價；且該使用費係依當時砂石時價二百
六十六點六七元之百分之十五計算而得，益見系爭河川公地使用
費四十元，不能作為本件盜採砂石損害賠償之計價標準。檢察官
於偵辦本件盜採砂石刑事案件時，為解決經開採已扣案之砂石，
固以每立方公尺八十元計算，通知業者繳納保證金後領回，惟依
台灣高等法院台中分院檢察署九十一年十二月六日中分檢茂第○
一五四五五號函示內容記載上訴人繳交之保證金係作為賠償被上
訴人損害之一部分字樣，尚無從據此認定系爭砂石之單價應以每
立方公尺八十元計價。再者，被上訴人於九十三年四月二十九日
提起本件訴訟時，苗栗縣砂、石之價格分別為四百四十元、四百
七十五元，而原法院向苗栗縣政府函查九十一年間大安溪沿線天
然級配價格約為每立方公尺一百至一百二十元，被上訴人同意按
侵權行為時即九十一年六月間之砂石價格請求，自應依其主張之
範圍為判決。又衡以國內建築原料砂石等材料上漲之趨勢，本件
計算上訴人盜採砂石之單價應以每立方公尺一百二十元計價為適
當。綜上所述，各砂石聯管公司自然人部分，及各砂石聯管公司
之法人與代表人，對於被上訴人所受之損害應負連帶賠償責任；
聯管公司之各法人間負不真正連帶賠償責任，上述超挖部分，被
上訴人按每立方公尺一百二十元之標準計算，經扣除各公司於檢
察官偵查中繳納之擔保金、扣案砂石標售後得款金額、履約保證
金及違約金暨癸○○、戊○○等已賠償被上訴人之金額，請求賠
償三千四百零八萬四千五百七十元、九千六百三十九萬三千一百
一十元、一億六千二百九十六萬九千九百六十元本息，應予准許
等詞，為其判斷之基礎。
按民事法院雖得依自由心證，以刑事判決認定之事實為民事判決
之基礎，然依民事訴訟法第二百二十二條第四項之規定，應就其
斟酌調查該刑事判決認定事實之結果所得心證之理由，記明於判
決，未記明於判決者，即屬判決不備理由。本件原審僅泛稱依調
閱之刑事判決書及刑事卷宗，可認定被上訴人主張之事實為真實
，而未就其斟酌調查該刑事判決認定事實及該刑事卷內資料之結
果所得心證之理由，記明於判決，遽為上訴人敗訴之判決，不無
判決理由不備之違法。次查上訴人提出兩造人員會同於九十年十
二月二十七日、九十一年二月二十七日、九十一年四月二十六日
、九十一年五月二十七日大安溪砂石採取整體改善計畫（蘭勢橋
至白布帆橋段）採取檢測紀錄之資料，並抗辯依該資料所示，頂
大安公司砂石採區內檢測二十二、三十六、三十五、四十三個檢
測點，檢測結果均未發現有超過契約許可計畫高程之超深挖取情
形，此與上訴人等就頂大安公司部分超採之砂石是否係為達河川
疏浚目的所必要而非出於故意或過失超採，暨與上訴人就此部分
應否負損害賠償責任攸關，原審未加調查釐清，自屬可議。又依
侯氏公司九十一年七月之公司變更登記事項卡所載，己○○僅係
該公司之股東，不具董事資格，被上訴人主張其為該公司實際負
責人，亦為上訴人所否認，則己○○於上訴人等盜採砂石之際究
為具有代表權之人或受僱人，涉及該公司所應連帶負責之法律依
據為民法第二十八條或第一百八十八條規定之不同，或該公司根
本無須為己○○之行為負連帶賠償責任，均屬重要之攻擊防禦方
法，原審未詳予審認明晰，遽為上訴人侯氏公司敗訴之判決，亦
嫌疏略。再者，依卷內資料所示，除耀泰公司、卯○○、寅○○
、拓泰公司、天源公司、丑○○外，甲○○、乙○○、漢臨公司
、亞洲公司、辛○○等均不同意以每立方公尺一百二十元做為超
採砂石價格之計算基礎，原判決逕以除耀泰公司等外之其餘到庭
當事人均同意以一百二十元做為砂石價格之計算基礎，應受協議
簡化爭點之拘束，而為上訴人不利之判決，於法尚非妥適。末查
部分上訴人雖同意以向台中縣政府或苗栗縣政府函查，依超採時
之九十一年六月間工程發包砂石原料（尚未加工）價格為計算基
礎，然渠等同時主張，所謂砂石原料之價格應係指不含開採成本
在內之砂石原料價格，而苗栗縣政府函復之每立方公尺一百二十
元價格，是否包含開採成本，似有深究之餘地，原審未詳加調查
，遽為上訴人敗訴之判決，尤欠允洽。上訴論旨，指摘原判決其
敗訴部分為不當，求予廢棄，非無理由。另依侯氏公司變更登記
表（原審卷二第二○八頁至第二一○頁）所示，該公司似已於九
十三年六月二十三日經經濟部核准解散登記，則其是否已清算完
畢，牽涉其是否具備當事人能力，案經發回，宜併注意及之。
據上論結，本件上訴為有理由。依民事訴訟法第四百七十七條第
一項、第四百七十八條第二項，判決如主文。
中    華    民    國  九十七  年    十    月  二十三  日
                      最高法院民事第四庭
                          審判長法官  許  朝  雄
                                法官  陳  淑  敏
                                法官  鄭  玉  山
                                法官  袁  靜  文
                                法官  許  澍  林
      本件正本證明與原本無異
                                      書  記  官
中    華    民    國  九十七  年   十一   月    三    日
                                                Ａ


司法院資訊處製作；財團法人民間司法改革基金會備份。
